臺灣彰化地方法院刑事判決　　　　　　　　　　　　　八十九年度自字第一三八號
　　自　訴　人　浦特工業股份有限公司　設彰化縣福興鄉○○路一八八巷一弄六號
　　代　表　人　戊○○
　　代　理　人　陳世煌律師
　　　　　　　　劉嘉堯律師
　　　　　　　　楊振裕律師
　　被　　　告　甲○○
　　選任辯護人　林世祿律師
右列被告因詐欺案件，經自訴人提起自訴，本院判決如左：
        主  文
甲○○無罪。
        理  由
一、自訴意旨略以：緣同案被告丁○○（另行審結）係全文柏油工程之負責人，被告
    甲○○則係與同案被告丁○○合作從事工程承攬之合夥人。由於同案被告丁○○
    經營工程行不善，虧損連連遂起意詐騙，明知己身信用狀況不佳，已無支付鉅額
    款項之能力，竟意圖為自己不法之所有，與被告甲○○共同商議而基於犯意之聯
    絡，於民國八十九年六月十二日由同案被告丁○○偕同被告甲○○至自訴人營業
    處，持同案被告丁○○與全澧營造有限公司（以下簡稱全澧公司）於八十九年一
    月十五日所簽訂之工程合約書，向自訴人誆稱渠等因承攬上開工程，須向自訴人
    購買柏油原料，並由被告甲○○與自訴人簽訂合約書，約定由自訴人提供柏油原
    料，逐次交貨，同時並由被告甲○○開立不擬兌現之分期支票四紙【付款銀行：
    臺中區中小企業銀行溪湖分行（現已改制為臺中商業銀行溪湖分行）、帳號：二
    二四二六號、票號分別為：ＣＵＳＡ0000000、0000000、000
    0000、0000000號、發票日各為：八十九年八月三十日、八十九年八
    月三十日、八十九年九月三十日、八十九年十月十日、票面金額分別為：新臺幣
    （下同）三十三萬一千零五十七元、二百二十七萬八千六百元、一百十二萬八千
    二百四十五元及一百四十九萬九千元】，金額共計五百二十三萬六千九百零二元
    ，作為清償貨款之方法，致自訴人一時不察，陷於錯誤而交付柏油原料。上開票
    據於自訴人屆期提示竟未獲付款而遭退票，嗣經自訴人多方查證始得知上情，經
    自訴人要求被告甲○○及同案被告丁○○出面解決，渠等均避不見面，因認被告
    甲○○與同案被告丁○○共同涉犯刑法第三百三十九條第一項之詐欺取財罪。
二、按犯罪事實應依證據認定之，無證據不得推定其犯罪事實，刑事訴訟法第一百五
    十四條定有明文；而認定不利於被告之事實，須依積極證據，苟積極證據不足為
    不利於被告事實之認定時，即應為有利被告之認定，更不必有何有利之證據，最
    高法院三十年上字第八一六號判例可資參照；復按刑法第三百三十九條第一項詐
    欺取財罪之成立，以行為人意圖為自己或第三人不法所有，以詐術使人將本人或
    第三人之物交付為其要件，又所謂以詐術使人交付，必須被詐欺人因其詐術而陷
    於錯誤，若其所用方法，不能認為詐術，亦不致使人陷於錯誤，即不構成該罪，
    最高法院四十六年臺上字第二六０號判例可資參照；再民事債務人於債之關係成
    立後，其有未依約定本旨履行者，在社會一般交易經驗上常見之原因非一，舉凡
    因不可歸責自己之事由而不能給付，或因合法主張抗辯而拒絕給付，甚至在負債
    之後另起惡意遲延給付，皆有可能，非可盡予推定為自始無意給付，而係以詐術
    使人陷於錯誤完成交易之財產犯罪一端。
三、本件自訴人認被告甲○○涉犯詐欺取財罪嫌，無非係以同案被告丁○○與全澧公
    司所訂立之工程合約上，同案被告丁○○係以「楊文」之名義訂約，該合約應屬
    虛偽，及被告甲○○交付之上開支票四紙屆期提示未獲兌現為其主要論據。惟訊
    據被告甲○○堅詞否認涉有何上開犯行，辯稱：伊之前與自訴人即有交易往來，
    同案被告丁○○之外號叫「阿文」，伊不知其真實姓名，同案被告丁○○確實有
    與全澧公司簽約承包工程，伊係負責工地部分，並按工程進度向自訴人購買柏油
    施工，全澧之工程款均交付與同案被告丁○○，伊未曾向全澧公司拿取款項，當
    時同案被告丁○○騙伊全澧公司開給他的工程款都退票，且伊承作的工程進度已
    近完工，所以直至完工時始知同案被告丁○○欺騙伊，後來同案被告丁○○都沒
    有拿錢給伊，伊打電話去問全澧公司，才知道全澧公司均按時付款，伊知悉上情
    後，全澧公司僅剩尾款尚未支付，所以伊要求全澧公司將尾款交付與自訴人，伊
    自己也是受害人，並無詐欺自訴人之行為等語。
四、本院查：（一）被告甲○○以往即與自訴人間有交易往來一節，為證人即自訴人
    公司總經理乙○○於本院訊問時陳述明確；又被告甲○○於八十九年六月十二日
    與自訴人訂立購買柏油之合約書時，於合約書上係書載其真實姓名及住址一情，
    有自訴人提出之上開合約書一份在卷可稽；再同案被告丁○○確有以「全文柏油
    工程行負責人楊文」之名義，於八十九年一月十五日與全澧公司訂立工程承攬合
    約書，亦有前揭合約書一份在卷可憑，又上開全文柏油工程行承攬全澧公司工程
    之合約書係屬真實，並非被告虛偽假造之合約書，業據證人即全澧公司人員丙○○於本院訊問時證述為真。是被告甲○○並未有以全文柏油工程行承攬全澧公司
    工程之虛假合約書為幌，向自訴人詐購柏柚原料之詐欺行為，自訴人交付柏油原
    料與被告甲○○，應係本於以往與被告甲○○交易之信賴及為履行自訴人與被告
    甲○○間訂立之民事買賣契約所致，堪以認定。（二）又自訴人公司總經理乙○○雖否認自訴人曾經由被告甲○○之同意，而自全澧公司處收取尾款一情，然證
    人即全澧公司人員丙○○於本院訊問時到庭證稱：「（問：後面工程款是否由甲○○出面協調由自訴人自己承作領款？）被告沒出面，但他有同意，出面的是浦
    特。」，又全澧公司支付之工程票款，均由同案被告丁○○領走，被告甲○○並
    未曾領得，且被告甲○○曾出面要求全澧公司不要再付款與同案被告丁○○等情
    ，亦據證人丙○○於本院訊問時證述明確。因而被告甲○○辯稱：全澧公司交付
    的工程款均由同案被告丁○○領走，伊並未領到錢，事後知道遭同案被告丁○○
    所騙後，有要求全澧公司將尾款交付與自訴人，並無詐欺自訴人之意等語，堪以
    採信。（三）再自訴人公司總經理乙○○陳稱被告甲○○最後交付上開臺中區中
    小企業銀行溪湖分行支票之時間為八十九年八月下旬，而被告甲○○所有上開支
    票帳戶係於八十九年九月二十九日始經公告列為拒絕往來，有臺中商業銀行溪湖
    分行九十一年一月十七日九十一年度中溪字第二二號函附之開戶、退補、拒絕往
    來及自八十九年五月至八十九年十一月之存款出入明細等資料在卷可憑。是尚難
    認被告甲○○於交付前開支票與自訴人時，有何以已無法兌現而債信不佳之支票
    ，詐取自訴人柏油原料之詐欺犯行。（四）另被告甲○○於八十九年六月十二日
    與自訴人訂立本件購買柏油原料之合約書後，其先前交付與自訴人並指名支付與
    自訴人之前揭臺中區中小企業銀行溪湖分行帳戶、發票日：八十九年七月四日、
    票號：ＣＵＳＡ0000000號、面額：四十七萬元之支票一紙，屆期仍如期
    兌現，有臺中商業銀行九十年九月七日中溪湖字第一九八號函附之前開支票、該
    帳戶之交易明細各一份在卷可考。雖自訴人公司總經理乙○○陳稱上開兌現之支
    票，並非被告甲○○用以支付購買本件柏油之貨款，而係被告甲○○用以支付其
    個人名義向自訴人購貨之貨款，然縱上開兌現之票號ＣＵＳＡ0000000號
    ，係被告甲○○用以支付其個人向自訴人購貨之貨款，衡以倘被告甲○○於八十
    九年六月十二日與自訴人訂約時，果有詐欺自訴人之意，當不致於其詐欺行為開
    始之後，猶使上開伊簽發交付與自訴人之發票日為八十九年七月四日、面額高達
    四十七萬元之支票兌現之理，此益徵被告甲○○向自訴人購貨之初，並無為自己
    不法所有之詐欺意圖甚明。（五）此外，復查無其他積極證據足資證明被告甲○○有何自訴人指訴之詐欺取財犯行，不能證明被告犯罪，揆諸前揭說明，自應諭
    知被告無罪之判決，以免冤抑。
據上論斷，應依刑事訴訟法第三百四十三條、第三百零一條第一項前段，判決如主文
中      華      民      國    九十一    年      五      月    二十七    日
                                臺灣彰化地方法院刑事第三庭
                                    法      官  李  雅  俐
右正本證明與原本無異。
如不服本判決，應於判決送達後十日內，向本院提出上訴狀（應附繕本），上訴於臺
灣高等法院臺中分院。
告訴人或被害人對於判決如有不服具備理由請求檢察官上訴者，其上訴期間之計算係
以檢察官收受判決正本之日期為準。
                                    法院書記官  莊  何  江
中      華      民      國    九十一    年      五      月    二十八    日
